臺灣高雄地方法院刑事判決
111年度審訴字第199號
公  訴  人  臺灣高雄地方檢察署檢察官
被      告  花敬敏



上列被告因違反毒品危害防制條例案件，經檢察官提起公訴（11
0年度偵字第15191號），嗣被告對被訴事實為有罪之陳述，經本
院合議庭裁定改由受命法官進行簡式審判程序，判決如下：
    主  文
丙○○持有第二級毒品純質淨重二十公克以上，處有期徒刑壹年。
扣案如【附表】所示之甲基安非他命肆包（含包裝袋肆只、檢驗
後淨重合計伍拾柒點壹捌伍公克），均沒收銷燬之。   
    事  實
一、丙○○知悉甲基安非他命為第二級毒品，依法不得持有，竟基
    於持有第二級毒品逾純質淨重20公克之犯意，於民國110年7
    月23日上午4時許，在高雄市鼓山區農十六特區某處，向姓
    名、年籍不詳，綽號「胖虎」之成年男子（無證據證明係未
    成年人），以不詳之價格，購得逾純質淨重20公克之甲基安
    非他命因而持有之，並將之置於車牌號碼000-0000號自用小
    客車內。嗣丙○○於110年7月23日17時42分許，駕駛上開自用
    小客車，在高雄市○○區○○○路000號，因違規停車為警盤查，
    於開啟車之際，經警發覺車內有施用毒品器具，進而查獲，
    並扣得如【附表】所示之甲基安非他命4包，始悉上情。
二、案經高雄市政府警察局新興分局報告臺灣高雄地方檢察署檢
    察官偵查起訴。　　
    理  由
壹、程序部分：
一、按被告丙○○所犯為死刑、無期徒刑、最輕本刑3年以上有期
    徒刑以外之罪，亦非屬高等法院管轄之第一審案件，其於準
    備程序進行對被訴事實為有罪之陳述，經告知簡式審判程序
    之旨，並聽取檢察官、被告之意見後，本院合議庭依刑事訴
    訟法第273條之1第1項裁定進行簡式審判程序，是本案之證
    據調查，依同法第273條之2規定，不受同法第159條第1項、
    第161條之2、第161條之3、第163條之1，及第164條至第170
    條所規定證據能力認定及調查方式之限制。
二、按我國刑法採刑罰與保安處分雙軌制，是若被告初次施用毒
    品並同時持有逾法定數量毒品時，由於觀察勒戒、強制戒治
    性質上係屬保安處分，與刑罰性質不同，故針對同一犯行併
    予諭知刑罰及保安處分者自無不可（例如對竊盜慣犯同時宣
    告強制工作），且此時持有逾法定數量毒品行為之不法內涵
    已非嗣經不起訴處分之施用毒品行為所得涵蓋，故法院除應
    就被告所為論以持有逾法定數量毒品罪刑外，另應就施用毒
    品犯行部分裁定令入勒戒處所施以觀察勒戒，此亦為刑罰與
    保安處分雙軌制之使然，並無違反一事不二罰原則（最高法
    院107年度台上字第3919號判決意旨參照，見審訴卷第161頁
    ）。查：警方採得被告之尿液，經檢驗後雖呈現安非他命、
    甲基安非他命陽性反應（見偵卷第159頁），足見其確有施
    用甲基安非他命之事實，縱其施用毒品部分，因距前次觀察
    、勒戒執行完畢釋放已逾3年，須重新聲請觀察、勒戒，但
    因被告為警查獲持有甲基安非他命之純質淨重合計已逾20公
    克，揆諸前揭最高法院判決意旨，其所涉持有超過法定數量
    毒品部分犯行，已不得逕由施用毒品行為所吸收，本院自得
    予以審理。
貳、實體部分： 
一、上開事實，業據被告丙○○於偵訊及本院審理時均坦承不諱，
    核與證人蕭佳軍於偵訊時之證述明確，且有高雄市政府警察
    局新興分局搜索扣押筆錄、扣押物品目錄表各1份在卷可稽
    ，復扣得如【附表】所示之物，該物經送驗結果，各含有第
    二級毒品甲基安非他命成分，純度約86.39％、77.07％、79.7
    5％、81.83％，驗前純質淨重合計為46.494公克等情，有高雄
    市立凱旋醫院111年1月25日高市凱醫驗字第69699號濫用藥
    物成品檢驗鑑定書1份附卷可憑（見偵卷第179頁），堪認被
    告之自白與事實相符，故本件事證明確，被告前揭犯行洵堪
    認定，應依法論科。
二、論罪科刑：
㈠、核被告丙○○所為，係違反毒品危害防制條例第11條第4項之持
    有第二級毒品純質淨重20公克以上罪。
㈡、本院審酌被告無視國家禁止持有毒品之命令，竟持有第二級
    毒品數量高達純質淨重46.494公克，數量甚多，顯可能滋生
    其他犯罪；又被告曾有多次違反毒品危害防制條例、違反藥
    事法之素行，有臺灣高等法院被告前案紀錄表1份在卷可查
    （本院已依據最高法院110年度台上大字第5660號刑事裁定
    意旨予以斟酌）；復斟酌被告於偵訊時一度供稱毒品並非其
    所有乙節（見偵卷第29頁）。惟考量被告終究坦承犯行；兼
    衡以被告於警詢時自承之智識程度、經濟狀況等一切情狀，
    量處如主文所示之刑。
三、沒收部分：
    扣案如【附表】所示之物，檢出第二級毒品甲基安非他命成
    分，檢驗後淨重合計57.185公克等情，有上開高雄市立凱旋
    醫院鑑定書可查，應依毒品危害防制條例第18條第1項前段
    規定，宣告沒收銷燬；另包裝上開毒品之包裝袋，因與其上
    所殘留之毒品難以析離，且無析離之實益與必要，應視同毒
    品，一併沒收銷燬之；至送驗耗損部分之毒品因已滅失，不
    另宣告沒收銷燬。
據上論斷，應依刑事訴訟法第273條之1第1項、第299條第1項前
段，毒品危害防制條例第11條第4項、第18條第1項前段、刑法第
11條前段，判決如主文。
本案經檢察官乙○○提起公訴，檢察官甲○○到庭執行職務。 
中　　華　　民　　國　　111 　年　　8 　　月　　9 　　日
 　　　　　　　　 刑事第五庭    法　官　陳川傑
以上正本證明與原本無異。
如不服本判決應於收受本判決送達後20日內向本院提出上訴書狀
，並應敘述具體理由。其未敘述上訴理由者，應於上訴期間屆滿
後20日內向本院補提理由書狀（均須按他造當事人之人數附繕本
）「切勿逕送上級法院」。
中　　華　　民　　國　　111 　年　　8 　　月　　9 　　日
　　                            書記官　黃挺豪
附錄本案論罪科刑之法條全文：
毒品危害防制條例第11條
持有第一級毒品者，處3年以下有期徒刑、拘役或新臺幣30萬元
以下罰金。
持有第二級毒品者，處2年以下有期徒刑、拘役或新臺幣20萬元
以下罰金。
持有第一級毒品純質淨重十公克以上者，處1年以上7年以下有期
徒刑，得併科新臺幣1百萬元以下罰金。
持有第二級毒品純質淨重二十公克以上者，處6月以上5年以下有
期徒刑，得併科新臺幣70萬元以下罰金。
持有第三級毒品純質淨重五公克以上者，處2年以下有期徒刑，
得併科新臺幣20萬元以下罰金。
持有第四級毒品純質淨重五公克以上者，處1年以下有期徒刑，
得併科新臺幣10萬元以下罰金。
持有專供製造或施用第一級、第二級毒品之器具者，處1年以下
有期徒刑、拘役或新臺幣10萬元以下罰金。
【附表】：
編號 品名、數量 鑑驗結果 沒收與否  一 白色結晶體1包（含包裝袋） 檢出第二級毒品甲基安非他命成分（純度約86.39％，檢驗前總純質淨重約15.631公克；檢驗前淨重18.093公克、檢驗後淨重18.071公克）。 依毒品危害防制條例第18條第1項前段規定，宣告沒收銷燬。  二 白色結晶體1包（含包裝袋） 檢出第二級毒品甲基安非他命成分（純度約77.07％，檢驗前總純質淨重約13.530公克；檢驗前淨重17.555公克、檢驗後淨重17.523公克）。 依毒品危害防制條例第18條第1項前段規定，宣告沒收銷燬。  三 白色結晶體1包（含包裝袋） 檢出第二級毒品甲基安非他命成分（純度約79.75％，檢驗前總純質淨重約14.476公克；檢驗前淨重18.152公克、檢驗後淨重18.126公克）。 依毒品危害防制條例第18條第1項前段規定，宣告沒收銷燬。  四 白色結晶體1包（含包裝袋） 檢出第二級毒品甲基安非他命成分（純度約81.83％，檢驗前總純質淨重約2.857公克；檢驗前淨重3.491公克、檢驗後淨重3.465公克）。 依毒品危害防制條例第18條第1項前段規定，宣告沒收銷燬。 檢驗前總純質淨重約為46.494公克；檢驗後淨重合計57.185公克